臺灣高雄地方法院行政訴訟判決
110年度交字第413號
原      告  黃水發  

被      告  高雄市政府交通局

代  表  人  張淑娟  
訴訟代理人  蘇健義  
上列當事人間交通裁決事件，原告不服被告民國110 年9 月10日
高市交裁字第32-BZG212528號裁決，提起行政訴訟，本院判決如
下：
    主  文
原告之訴駁回。
訴訟費用新臺幣參佰元由原告負擔。
    事實及理由
一、程序事項：本件為交通裁決事件，依兩造所述各節及卷內資
    料所示，本件事證已臻明確，本院認無經言詞辯論之必要，
    爰依行政訴訟法第237 條之7 之規定，不經言詞辯論而為判
    決。
二、事實概要：原告於民國109 年8 月17日10時41分許，駕駛訴
    外人嘉雄交通有限公司（下稱嘉雄公司）所有之車牌號碼00
    0-0000號營業小客車（下稱系爭車輛），在高雄市○○區○○路
    000 號前（下稱系爭違規地點），因有「在多車道不依規定
    駕車者」之違規行為，經民眾檢舉，由高雄市政府警察局仁
    武分局（下稱舉發機關）員警填掣高市警交相字第BZG00000
    0 號舉發違反道路交通管理事件通知單（下稱舉發通知單）
    逕行舉發。嗣訴外人嘉雄公司分別於應到案日期前之109 年
    11 月3日、應到案日期後之110 年8 月18日向被告陳述不服
    ，經被告函詢舉發機關後，認原告確有上揭違規行為，訴外
    人嘉雄公司仍不服，遂依道路交通管理處罰條例（下稱處罰
    條例）85條第1 項規定向被告告知應歸責人為原告並申請裁
    決，被告乃依處罰條例第45條第1 項第4 款、第63條第1 項
    第1 款規定，於110 年9 月10日開立高市交裁字第32-BZG21
    2528號裁決書（下稱原處分），裁處原告「罰鍰新臺幣（下
    同）700 元，並記違規點數1 點（罰鍰已繳納）」。原告不
    服，遂提起行政訴訟。
三、原告主張：原告是從KTV 旁邊的仁美加油站出來的，那時候
    很多車，因為仁美加油站跟原告要右轉大同路的距離很短，
    而KTV 旁邊就是仁美加油站，原告遂開在慢車道再於下一個
    燈號右轉大同路。原告繳完罰鍰後約1 個月內，系爭違規地
    點重新劃設為汽車可行駛路段，現場都是虛線，已無區分快
    慢車道了，可知當初明顯有劃設不良、危險的問題存在。此
    外，原告至現場測量發覺二路口停止線距離約為55公尺，並
    未超過60公尺，而「汽車行駛至交岔路口，其行進、轉彎，
    應依下列規定：...四、右轉彎時，應距交岔路口三十公尺
    前顯示方向燈或手勢，換入外側車道、右轉車道或慢車道，
    駛至路口後再行右轉。但由慢車道右轉彎時應於距交岔路口
    三十至六十公尺處，換入慢車道。」，道路交通安全規則第
    102條第1項第4款定有明文，是以原告行駛於機慢車道皆符
    合法規所定，原處分係屬有誤等語。並聲明：原處分撤銷。
四、被告則以：按道路交通安全規則第95條第2 項規定：「四輪
    以上汽車及大型重型機車在劃有快慢車道分隔線之道路行駛
    ，除起駛、準備轉彎、準備停車或臨時停車，不得行駛慢車
    道。但設有快慢車道分隔島之道路不在此限。」。復經檢視
    採證影片可見其車號為000-0000，清晰可辨，畫面時間10:4
    1:50-原告車輛在神農路479號，行駛於快慢車道分隔線右側
    之慢車道，經過路口後，並未轉彎、準備停車或臨時停車，
    而是直行通過路口…影片結束。依前揭說明，足證原告車輛
    於上開時、地，在多車道不依規定駕車屬實，事屬明確。是
    原告於前揭時間、地點確有「在多車道不依規定駕車者」之
    違規事實，被告據以裁處，洵無不合等語，資為抗辯。並聲
    明：原告之訴駁回。
五、本院之判斷：
  ㈠按「汽車駕駛人，爭道行駛有下列情形之一者，處600 元以
    上1,800 元以下罰鍰：4 、在多車道不依規定駕車。」、「
    汽車駕駛人有下列各款所列條款之一者，除依原條款處罰鍰
    外，並予記點：1 、有…第45條…情形之一者，各記違規點數
    1 點。」處罰條例第45條第1 項第4 款、第63條第1 項第1 
    款定有明文。次按「四輪以上汽車及大型重型機車在劃有快
    慢車道分隔線之道路行駛，除起駛、準備轉彎、準備停車或
    臨時停車，不得行駛慢車道。但設有快慢車道分隔島之道路
    不在此限。」道路交通安全規則第95條第2 項亦定有明文。
　㈡經查，原告有事實概要欄所載之交通違規行為一節，有被告
    提出之高雄市政府警察局仁武分局110 年10月12日高市警仁
    分交字第1107312540號函、109 年12月24日高市警仁分交字
    第10973776800 號函及採證光碟等附卷可稽，並經本院當庭
    勘驗採證光碟，勘驗結果為「畫面時間10:41:50-原告車輛
    在神農路美月KTV前，行駛於快慢車道分隔線右側之慢車道
    ，經過路口後，並未轉彎、準備停車或臨時停車，而是直行
    通過路口…影片結束。」等情，有本院111 年4 月26日勘驗
    筆錄在卷可查。故原告之違規事實，洵堪認定。
  ㈢原告雖以前詞主張其自仁美加油站起駛進入神農路後，因距
    離神農路與松富路交岔路口（下稱第1路口）甚近，第1路口
    停止線距離神農路與大同路之交岔路口（下稱第2路口）停
    止線約55公尺，故其於第2路口右轉，符合交通安全規則第1
    02條第1項第4款規定，且事發後一個月，此路段之白實線已
    改劃白虛線，顯證違規路段之標線確實設置不當云云。惟查
    ，⑴系爭採證光碟雖未攝錄原告駕駛系爭車輛是否於第2路口
    右轉大同路之畫面，但系爭車輛車主出具之交通違規案件陳
    述單記載「本人駕駛TDK-8088由臺灣中油仁美加油站駛出，
    當時快車道都有車輛，第1個紅綠燈與第2個紅綠燈約不到50
    公尺，當下考慮機車將行經，選擇由第2個紅綠燈切至快車
    道較不影響機慢車道用路權，」等語，有前開陳述單一紙在
    卷可查（卷第55頁），以上開陳述單「本人駕駛TDK-8088由
    ...」之用語，可知系爭陳述單所述事實，係出於原告之本
    意。又原告既於陳述單表示選擇於第2個紅綠燈（即第2路口
    紅路燈）切至快車道較不影響機慢車道用路權云云，顯見原
    告當時並無於第2個路口右轉大同路之意，否則其既可逕自
    於第2路口右轉大同路，即無預計於第2路口再切入快車道之
    必要。是以原告駕駛系爭車輛進入神農路後，於通過第1路
    口前後及至第2路口時，均是沿神農路之慢車道直行一節，
    堪以認定。原告主張行車至第2路口右轉大同路一節，並非
    屬實。⑵又查，第1路口為T字形路口，係松富路自神農路左
    側橫向與之交岔，路口底端為神農路上之美月KTV庭園，路
    口處並無右轉道路可供銜接，故原告行車通過第1路口時，
    地形上不可能右轉他路，只能直行，而原告既非駕駛機慢車
    ，依前開法規說明，自不得駕駛系爭車輛行駛慢車道通過路
    口。原告雖主張其欲於第2路右轉大同路，而二路口停止線
    相距約55公尺，未逾60公尺，其行駛慢車道，符合道路交通
    安全規則第102條第1項第4款之規定云云，惟原告行車通過
    第1路口時，因未右轉其他道路，卻行駛慢車道，已然構成
    「在多車道不依規定駕車者」之違規，其進而沿神農路慢車
    道直行至第2路口停止線，係同一違規行為之持續。上開交
    通安全規則第102條第1項第4款之規定，係規範右轉車之行
    駛路線，自與本件直行車之違規無涉，原告上開主張，為無
    理由，不足採信。⑶原告另主張本件違規路段劃設快慢車道
    分隔線係屬不當云云。惟查，高雄市道路○○○○○○號誌之設置
    ，專屬高雄市政府交通局之職權，該局依法設置標線後，即
    屬作成行政處分而予公告生效。民眾用路時即應遵守該設置
    ，不得憑己意以設置不當為由，擅自決定遵守與否，否則其
    他用路人行車時無法預測共同用路人即原告主觀心態及行止
    ，徒增發生交通事故之風險，且失去主管機關劃設標線，規
    範用路人、車行止之立法目的及預告作用。至於被告事後變
    更違規路段之白實線為白虛線，不區分快慢車道線，係自有
    其專業考量，原告尚不得以之免罰之依據。故原告上開主張
    ，亦無理由，不予採信。
　㈣末查，系爭舉發通知單及原處分書均記載違規處所為神農路4
    79號，實則依採證光碟顯示，原告違規行為係自仁美加油站
    駛入神農路慢車道後，於可變換進入快車道而未變換之時起
    算，途經美月KTV前、神農路479號前至第2路口停止線前。
    被告以神農路479號作為本件違規行為發生地點，而非以在
    前之美月KTV為違規行為發生地，然既得具體特定原告之違
    規行為，尚無違誤，併予說明。
　㈤綜上所述，原告於上述時、地確有「在多車道不依規定駕車
    者」之違規行為，被告依處罰條例第45條第1 項第4 款、第
    63條第1 項第1 款規定，以原處分裁處原告「罰鍰700 元，
    並記違規點數1 點（罰鍰已繳納）」，於法有據。原告訴請
    撤銷，為無理由，應予駁回。
六、本件判決基礎已臻明確，兩造其餘攻防方法及訴訟資料經本
    院斟酌後，核與判決結果不生影響，不另一一論述，併此敘
    明。
七、本件第一審裁判費為300 元，應由原告負擔，爰確定第一審
    訴訟費用額如主文第2 項所示。
據上論結，本件原告之訴為無理由，依行政訴訟法第237 條之7 
、第237 條之8 第1 項、第237 條之9 第1 項、第236 條、第98
條第1 項本文，判決如主文。
中　　華　　民　　國　　111 　年　　8 　　月　　24　　日
　　　　　　　　　行政訴訟庭  法  官  吳文婷
上為正本係照原本作成。　　　　　　　　　
如不服本判決，應於判決送達後20日內，向本院提出上訴狀並表
明上訴理由（原判決所違背之法令及其具體內容或依訴訟資料可
認為原判決有違背法令之具體事實），其未載明上訴理由者，應
於提出上訴後20日內向本院補提理由書（上訴狀及上訴理由書均
須按他造人數附繕本，如未按期補提上訴理由書，則逕予駁回上
訴），並應繳納上訴裁判費新臺幣750 元。
中　　華　　民　　國　　111 　年　　8 　　月　　24　　日
                              書記官  洪嘉慧